臺灣桃園地方法院小額民事判決
110年度桃小字第2048號
原      告  蕭肇文  
被      告  林姮馨  

訴訟代理人  戴里仁  
上列當事人間請求返還押金事件，本院於民國111年5月9日言詞
辯論終結，判決如下：
    主      文
被告應給付原告新臺幣肆仟參佰伍拾壹元，及自民國一一一年三
月八日起至清償日止，按年息百分之五計算之利息。
原告其餘之訴駁回。
訴訟費用新臺幣壹仟元由被告負擔其中新臺幣貳佰壹拾捌元，餘
由原告負擔。
本判決第一項得假執行，但被告如以新臺幣肆仟參佰伍拾壹元為
原告預供擔保，則得免為假執行。
    事實及理由
壹、程序方面：
    按小額訴訟之訴狀送達後，原告不得將原訴變更或追加他訴
    ；不變更訴訟標的，而補充或更正事實上或法律上之陳述者
    ，非為訴之變更或追加，民事訴訟法第436條之23、第436條
    第2項、第255條第1項、第256條分別定有明文。本件原告起
    訴聲明原為：被告應給付原告新臺幣（下同）20,000元，及
    按年息5%計算之利息（見本院卷第4頁反面）；嗣於民國111
    年4月18日、5月9日分別以書狀及言詞補充上開利息請求係
    自109年4月1日起至清償日止（見本院卷第35頁反面、第38
    頁正面）。核其所為，應係不變更訴訟標的，而就原未表明
    之利息計算起迄日為事實上之補充，與上開規定相符，應予
    准許。
貳、實體方面：
一、原告主張：原告前向被告承租門牌號碼桃園市○○區○○路00○0
    號18樓之房屋（下稱系爭房屋），約定租賃期間自108年9月
    1日起至109年8月31日止，每月租金為20,000元（下稱系爭
    租約），並於訂約時交付押租金40,000元（下稱系爭押租金
    ）予被告。然而，原告嗣後因故無法繼續承租，遂通知被告
    於109年3月31日提前終止系爭租約，亦同意自押租金中依約
    扣除相當於1個月租金額之違約金；但被告就剩餘之押租金2
    0,000元，仍藉故不願返還。因而依押租金契約之法律關係
    提起本件訴訟，請求被告返還押租金，及自契約終止翌日起
    算之法定利息。並聲明：被告應給付原告20,000元，及自10
    9年4月1日起至清償日止，按年息5%計算之利息。
二、被告則以：原告於終止系爭租約時，尚有電費1,536元、水
    費392元、天然氣費246元尚未繳納。且被告出租系爭房屋時
    ，交付2支主鎖鑰匙予原告，原告於退租時卻僅返還其中1支
    ，仍有另1支在其轉租之房客處未能收回；被告為保門戶安
    全，僅能更換系爭房屋主鎖，因而支出16,000元，亦應由原
    告負賠償之責。從而，原告交付之押租金經扣除提前終止契
    約之20,000元、電費1,536元、水費392元、天然氣費246元
    、換鎖費用16,000元後，被告應僅就餘額負返還之責。並聲
    明：原告之訴駁回。
三、本院之判斷：
(一)按所謂押租金，係指租賃契約成立時，為擔保承租人之租金
    或損害賠償債務，而由承租人交付出租人之金錢或其他替代
    物，其性質屬於物之擔保，為獨立於租賃契約外之別一契約
    ，且為租賃契約之從契約；故租賃關係消滅後，承租人如有
    欠租或其他債務不履行時，其所交付之押租金發生當然抵充
    之效力；於抵充後如有餘額，始生返還押租金之問題（最高
    法院87年度台上字第1631號判決見解可資參照)。本件兩造
    訂定系爭租約，由原告自108年9月1日起至109年8月31日止
    向被告承租系爭房屋，租金為每月20,000元，原告並於訂約
    時交付40,000元之押租金予被告；系爭租約第18條第1款並
    定有「租賃期間內乙方（即原告）若擬提前遷離他處時，乙
    方應賠償甲方（即被告）1個月租金，乙方絕無異議」之約
    定；嗣原告於租賃期間屆滿前之109年3月31日終止系爭租約
    ，兩造並同意自押租金中抵充上開違約金之事實，有系爭租
    約之契約書附卷可參，且為兩造所不爭執。系爭押租金應先
    扣除上開提前終止契約之違約金20,000元，先可認定。
(三)水、電、天然氣費部分：
　1.系爭房屋109年3月之電費金額為1,326元一節，有台電桃園
    區營業處查詢覆函可參（見本院卷第40頁），原告於言詞辯
    論時亦自承尚未繳納此等費用（見本院卷第38頁反面），被
    告辯稱應自押租金扣除此筆金額，應屬有理。惟被告雖辯稱
    自該期用電結算日後至原告退租前，其電費因尚未結算而無
    法繳納，應以前期金額除以計費日數，算出每日平均電費後
    ，再乘以結算翌日至退租日之日數，向原告收取等語；但依
    一般經驗，家戶用電之每期度數本會因季節等因素而有相當
    程度之浮動，縱要依原告使用期間占計費週期之比例計算應
    分擔之費用，亦應待該週期之電費出帳後，再以當期之金額
    、日數換算之，始為合理；被告逕以前期之用電狀況為計算
    標準，推算後續週期之電費，尚非可採。而就上開期別用電
    結算日後，至原告退租之109年3月31日間，系爭房屋用電之
    度數與電費金額，上開函文均未及記載，被告亦未提出其他
    資料以為證明，其請求原告負擔此部分之費用，即非有據。
　2.系爭房屋於109年2月12日起至同年4月11日止，應繳納之天
    然氣費金額為578元，有欣桃天然氣股份有限公司氣費證明
    單可憑（見本院卷第41頁），故按比例計算至109年3月31日
    止，原告應分擔之金額應為470元（計算式：578/59*48＝470
    ，元以下四捨五入）；被告就此部分僅要求扣除246元，未
    逾此限度，自屬可採。
　3.關於系爭房屋水費部分，被告雖提出台灣自來水股份有限公
    司繳費一覽表為據（見本院卷第42頁），然依表載內容，系
    爭房屋水費均已於原告退租前之109年3月17日繳納完畢。被
    告雖另陳稱應按前期計費日數與費用金額，比例計算原告自
    結算翌日至退租日應分擔之水費；然依上述，縱要以此方式
    比例計算原告應負擔之金額，亦應以計費當期之日數、金額
    為基準，始為合理。上開表單既僅記載列帳至109年3月之水
    費資料，而未及於該期結算日後至原告退租之109年3月31日
    間，系爭房屋用水之度數與費用金額，此外，被告亦未提出
    其他資料以為證明，其請求自押租金扣除此部分之費用，亦
    非有據。　
　4.綜上，被告得主張自押租金扣抵之水、電、燃氣費金額，共
    計應為1,572元（1,326＋246＝1,572），逾此範圍之答辯則非
    有理。
(四)被告於原告終止系爭租約後，更換系爭房屋之主鎖，因而支
    出16,000元之事實，有LINE通訊軟體對話紀錄、門鎖照片與
    網路型號資料可參（見本院卷第43至45頁），且原告就此等
    費用之客觀支出亦不爭執（見本院卷第38頁反面），此等事
    實應可認定。而被告辯稱原告退租返還系爭房屋時，未將出
    租時交付之2把系爭房屋主鎖鑰匙全部返還，尚有1把鑰匙流
    落於其轉租之某外籍人士處，被告基於門戶安全才更換主鎖
    等情，則有兩造LINE通訊軟體對話紀錄為據（見本院卷第24
    、25頁），亦足認屬實。而依一般觀念，房屋鑰匙關乎門戶
    安全，且為管領權限之重要表徵，承租人於返還房屋時，本
    應將出租人所交付之各該鑰匙如數一併返還。原告既將系爭
    房屋之主鎖鑰匙交付他人而未能返還被告，自不能強令被告
    忍受尚有他人持有門鎖鑰匙之不安狀態；至於原告主張系爭
    房屋尚有警衛人員及電梯磁扣為門禁管制，安全無虞云云，
    亦僅係額外之安全措施，不能以此減免自己依約完整返還租
    賃物之責任。是被告以更換主鎖之方式，回復系爭房屋安全
    性之原狀，並請求原告負擔回復原狀費用，應屬合理。惟債
    權人得請求之回復原狀費用係以必要者為限，則若因回復原
    狀而以新品更換舊品者，即應予扣除折舊。且租賃物於租賃
    期間之使用利益既係歸屬於承租人，於此期間之折舊耗損，
    自應由出租人負擔之。又依行政院所頒固定資產耐用年數表
    及固定資產折舊率之規定，房屋其他附屬設備之耐用年數為
    10年，依定率遞減法每年折舊1000分之206，另依營利事業
    所得稅查核準則第95條第6項規定「 固定資產提列折舊採用
    定率遞減法者，以1 年為計算單位，其使用期間未滿1 年者
    ，按實際使用之月數相當於全年之比例計算之，不滿1月者
    ，以1月計」。依被告所陳，系爭房屋於108年9月交付原告
    使用時為新成屋，迄於原告退租之109年3月，已使用7月，
    則被告更換系爭房屋主鎖費用經折舊計算後之現值應為14,0
    77元（計算式詳如附表）。故被告請求自押租金扣除此一金
    額，為有理由；逾此範圍之答辯則屬無據。
(五)綜上，系爭押租金經扣除違約金20,000元、電費與燃氣費1,
    572元、更換主鎖必要費用14,077元後，原告尚得請求被告
    返還之金額應為4,351元（計算式：40,000－20,000－1,572－1
    4,077＝4351）；逾此範圍之請求則無理由，不應准許。
(六)另給付無確定期限者，債務人於債權人得請求給付時，經其
    催告而未為給付，自受催告時起，負遲延責任。其經債權人
    起訴而送達訴狀，或依督促程序送達支付命令，或為其他相
    類之行為者，與催告有同一之效力。遲延之債務，以支付金
    錢為標的者，債權人得請求依法定利率計算之遲延利息。其
    利率未經約定，亦無法律可據者，週年利率為5%，為民法第
    229 條第2 項、第233 條第1 項前段、第203 條分別明定。
    本件原告對被告之押租金返還請求權，雖於契約終止時可得
    行使，但並未定有確定之給付期限，被告仍僅自起訴狀繕本
    送達時起，負擔遲延責任。故原告就上開4,351元，請求被
    告給付自起訴狀繕本送達翌日即111年3月8日（見本院卷第1
    1頁）起至清償日止，按年息5%計算之利息，應屬有據；在
    此時間範圍以前之利息請求，則無理由，不應准許。
四、綜上所述，原告依押租金契約之法律關係，請求被告給付如
    主文第1項所示，為有理由，應予准許；逾此範圍之請求，
    則無理由，應予駁回。
五、本判決第1項係適用小額訴訟程序所為被告敗訴之判決，依
    民事訴訟法第436條之20規定，應依職權宣告假執行；並依
    同法第436條之23準用第436條第2項、第392條第2項之規定
    ，宣告被告如為原告預供擔保，則得免為假執行。
六、本件結論已臻明確，兩造其餘攻擊防禦方法及所提證據，經
    審酌均不至影響判決結果，故不逐一論述。
七、訴訟費用負擔之依據：民事訴訟法第79條，並依同法第436
    條之19第1項，確定訴訟費用額為1,000元。　　　　
中　　華　　民　　國　　111 　年　　5 　　月　　31　　日
                  桃園簡易庭  法  官  陳逸倫
以上為正本係照原本作成。
如不服本判決，應於送達後20日內，向本院提出上訴狀並表明上
訴理由，如於本判決宣示後送達前提起上訴者，應於判決送達後
20日內補提上訴理由書（須附繕本）。
如委任律師提起上訴者，應一併繳納上訴審裁判費。   
中　　華　　民　　國　　111 　年　　5 　　月　　31　　日
                              書記官  潘昱臻
附錄：
一、民事訴訟法第436條之24第2項：
　  對於小額程序之第一審裁判上訴或抗告，非以其違背法令為
    理由，不得為之。
二、民事訴訟法第436條之25：
　  上訴狀內應記載上訴理由，表明下列各款事項：
　  ㈠原判決所違背之法令及其具體內容。
　  ㈡依訴訟資料可認為原判決有違背法令之具體事實。
三、民事訴訟法第471條第1項：（依同法第436條之32第2項規定
    於小額事件之上訴程序準用之）
    上訴狀內未表明上訴理由者，上訴人應於提起上訴後20日內
    ，提出理由書於原第二審法院；未提出者，毌庸命其補正，
    由原第二審法院以裁定駁回之。　　　　　　　　　

得以判決違背法令為理由上訴
附表
-----
折舊時間           金額
第1年折舊值        16,000×0.206×(7/12)=1,923
第1年折舊後價值    16,000-1,923=14,077